臺灣高等法院刑事判決　　　　　　　　　　　　　九十一年度上易字第二八二九號
　　上　訴　人　臺灣臺北地方法院檢察署檢察官
　　上　訴　人
　　即　被　告　乙○○
　　被　　　告　丙○○
右上訴人因被告贓物案件，不服臺灣臺北地方法院九十年度易字第一八二五號，中華
民國九十一年八月二十八日第一審判決（起訴案號：臺灣臺北地方法院檢察署九十年
度偵字第一一七九０號）提起上訴，本院判決如左：
    主  文
原判決撤銷。
乙○○故買贓物，累犯，處有期徒刑肆月，如易科罰金以參佰元折算壹日。又，故買
贓物，累犯，處有期徒刑肆月，如易科罰金以參佰元折算壹日。應執行有期徒刑柒月
，如易科罰金以參佰元折算壹日。
丙○○收受贓物，處有期徒刑貳月，如易科罰金以參佰元折算壹日。
    事  實
一、乙○○前曾因賭博案件，經臺灣台北地方法院於民國（下同）八十八年十二月十
    日以八十八年易字第二一三一號判處有期徒刑五月，如易科罰金以三百元折算一
    日確定，並於八十九年二月二十九日易科罰金執行完畢，猶不知悔改。於八十九
    年十一月間在新竹縣湖口鄉附近，以新台幣（下同）十七萬元之代價向綽號「阿
    勇」之男子購得因事故前後車身毀損之引擎號碼DI6Y0-0000000 、車身號碼IHGE
    J8238VL089350 自小客車一輛（引擎尚良好），經辦理過戶重新領取九Ｂ—一八
    二一號車輛號牌後，於同年十二月初，在台北縣新店市○○路○段委請綽號「大
    象」之不詳真實姓名成年男子整理修繕車體，至九十年一月間，明知綽號「大象
    」者交付之自小客車車體（不包括引擎及前座椅二組，起訴書誤為自小客車一輛
    ，應予更正）係來路不明之竊贓（HONDA 廠，排汽量一五九０西西，車牌號碼Ｐ
    Ｂ—五九八七號，原為甲○○所有，前於九十年一月十五日八時許在台北市文山
    區○○○○○道前失竊）為來路不明之贓物，竟仍以異於常情之低價十五萬元（
    起訴書誤為十七萬元，應予更正）之價格作為買受及委託整修之費用，將之改裝
    在車體原已撞毀之九Ｂ—一八二一號自小客車上。
二、乙○○再於九十年五月八日下午八時許，在台北縣新店市○○路安康國中前，明
    知綽號「大象」者，向其兜售之已分解車體（不含引擎，起訴書誤為自小客車一
    輛，應予更正）係來路不明之竊贓（三陽廠，排汽量一五九０西西，車牌號碼Ｄ
    Ｔ─八二五０號，原為丁○○所有，前於九十年五月間在台北市○○○路○段忠
    孝醫院旁失竊），竟另行起意，以異於常情之低價二萬五千元向綽號「大象」之
    男子購買。其後，乙○○為掩飾其買受贓物之犯行，乃以電話商請友人丙○○於
    翌（九）日晚間代為運送拆解後無用之物品至廢鐵廠（尚未告知運送竊贓）；迄
    同年五月九日二十二時許，丙○○依約藉送喜帖之便，向其友人邱國良借用Ｑ五
    —八二五三號自小貨車前往台北縣新店市○○路二之四號乙○○住處前之鐵皮屋
    ，目睹被拆解為數塊之ＤＴ─八二五０號自小客車車體（不含引擎），復經乙○○告知係以二萬五千元之代價購買，並準備將拆解後其餘不用之車身零件賣給收
    廢鐵業者，已得悉該等被拆解為數塊之ＤＴ─八二五０號自小客車車體，係來路
    不明之竊贓，竟仍基於收受贓物之犯意，自己動手拆卸車體上一只燈殼，留供己
    用。嗣於九十年五月十日凌晨二時許，為警當場查獲，並扣得九Ｂ—一八二一號
    自小客車一輛，及經拆解之ＤＴ─八二五０號自小客車車體數塊（起訴書誤為九
    Ｂ—一八二一號、ＤＴ─八二五０號自小客車二部，應予更正）。
三、案經台北縣警察局新店分局報請台灣台北地方法院檢察署檢察官偵查起訴。
    理  由
一、訊據被告乙○○雖坦承於前揭時地以十五萬元之價格委請綽號「大象」之不詳真
    實姓名成年男子整修九Ｂ—一八二一號自小客車之車體，另以二萬五千元之代價
    向綽號「大象」者購買ＤＴ─八二五０號自小客車分解後之車體，但矢口否認有
    故買贓物犯行，辯稱：伊購買九Ｂ—一八二一號之事故車後，即交給綽號「大象
    」者以十五萬元包修，伊並不知「大象」是以贓物來維修；第二次其係欲向「大
    象」購買避震器及輪胎更換，不知「大象」所交付之汽車零件係分解後之車體，
    亦不知該分解後之車體係他人失竊之贓物云云。另被告丙○○亦否認有收受贓物
    犯行，辯稱：渠當天晚上係要送喜帖給乙○○，到新店市○○路二之四號乙○○
    住處前之鐵皮屋現場有懷疑是贓物，渠問乙○○，乙○○說是買來的，所以渠就
    相信他，渠有拆一個燈殼等語。惟查：
  (一)被告乙○○於八十九年十一月間在新竹縣湖口鄉附近，以十七萬元之代價向綽號
    「阿勇」之男子購得因事故前後車身毀損之引擎號碼DI6Y0-0000000 、車身號碼
    IHGE J8238VL089350自小客車一輛（原車主為葉劉洋，引擎尚良好），經辦理過
    戶重新領取九Ｂ—一八二一號車輛號牌等情，業據被告乙○○陳明在卷，核與證
    人葉劉洋於原審囑託臺灣桃園地方法院訊問時所供情節相符，復有台北市監理處
    九十一年一月二十四日北市監三字第０九一三二二三七四００號所附之Ｒ二—九
    八五二號自小客車車籍資料影本及異動歷史查詢表乙份、交通部公路局新竹區監
    理所桃園監理站中壢監理分站九十一年一月三十日九一竹監壢字第九一００四五
    八號所附之Ｒ二—九八五二號自小客車之汽機車過戶登記書及汽機車各項異動登
    記書各乙份、交通部公路總局台北區監理所九十一年二月一日九一北監字第九一
    ０二四七０號所附之九Ｂ—一八二一號車之過戶及異動資料書影本在卷可稽。
  (二)次查，車牌號碼ＰＢ—五九八七號HONDA廠一九九七年份，排汽量一五九０西西
    自小客車，原為甲○○所有，前於九十年一月十五日八時許在台北市文山區○○○○○道前失竊；車牌號碼ＤＴ─八二五０號，三陽廠一九九九年份，排汽量一
    五九０西西自小客車，原為丁○○所有，前於九十年五月間在台北市○○○路○
    段忠孝醫院旁失竊等情，分據經被害人甲○○、丁○○於警訊時指述綦詳（見偵
    查卷第十頁、第四九頁至五０頁），復有贓物認領保管單、車籍作業系統查詢認
    可資料、台北市政府警察局車輛失竊證明單、台北縣警察局車輛尋獲電腦輸入單
    、照片九張、車輛竊盜車牌失竊資料個別查詢報表—查詢車輛認可資料等件在卷
    可證。則車牌號碼ＰＢ—五九八七號、ＤＴ─八二五０號自小客車確係他人失竊
    之贓物，已毋庸置疑。
  (三)再查，被告乙○○在檢察官偵查中已供陳：因九Ｂ—一八二一給大象修僅十五萬
    元，但外面修要三十萬元修理費，但修完卻像新車，故我問「阿勇」，才知「大
    象」在偷車（見偵查卷第三十六頁）。況其以市價行情一半之不合理低價，委請
    綽號「大象」之人修繕前後車身均已撞毀而不能行駛之九Ｂ—一八二一號自小客
    車，又未曾詢明供拼裝車體之合法來源，則其理應知悉「大象」改裝在九Ｂ—一
    八二一號自小客車上之車體係來路不明之竊贓，自係灼然可見。被告乙○○所辯
    ：不知「大象」是以贓物來維修云云，顯非屬實，而不足採。
  (四)又查，被告乙○○在警訊中已曾明確供稱：綽號「大象」之男子原本要將車號Ｄ
    Ｔ─八二五０號自小客車賣我三萬元，經我殺價為二萬五千元，對方要我將引擎
    拆下給他，所以我在台北縣新店市○○路二之四號前鐵皮屋將車號ＤＴ─八二五
    ０號自小客車引擎拆卸後，再將引擎載運到新店市○○路安康國中前，退還給大
    象云云（見偵查卷第五頁）。同案被告丙○○於警訊時亦供稱：拆解該車是要取
    用該車之零件，其餘不用之車身零件，乙○○叫我載去賣給收廢鐵等語（見偵查
    卷第九頁）。依被告以二萬五千元之低價，購買不含引擎之車體，用以拆解零件
    觀之，應可得徵被告乙○○第二次向綽號「大象」者購買之標的物，本即係廉價
    之解體汽車，目的在於拆解合用之零件，更新於其所有之汽車上使用。是其所辯
    ：第二次其係欲向「大象」購買避震器及輪胎更換，不知「大象」所交付之汽車
    零件係分解後之車體等語，亦非實情。再查，交付經拆解為數塊之車體，本非汽
    車零件交易之正常手段。何況，若係依法報廢之車輛，其號牌自應依法報繳、銷
    號，此為週知之事實；而於本案中，在綽號「大象」者交付之分解車體中，尚有
    未依法繳銷之ＤＴ─八二五０號車輛號牌二面，有現場查扣物品照片二幀附卷可
 稽（見偵查卷第二十一頁）。基此各節，被告乙○○對於綽號「大象」者交付之
    車體應非正常管道取得，已難諉為不知。甚且，被告乙○○於檢察官偵查中亦供
    稱：（ＤＴ—八二五０號自小客車）是（「大象」偷的），因為他平常都在偷車
    ；知道車是偷的，但我只是買零件，應無關係等語（見偵查卷第三十五頁背面）
    。則被告乙○○理應知悉綽號「大象」者交付之分解車體係來路明之竊贓，自可
    認定。被告乙○○所辯：不知該分解後之車體係他人失竊之贓物乙節，顯係臨訟
    卸責之詞，亦無足採。
  (五)另查，交付拆解為數塊之車體，並非汽車零件交易之正常手段，已如前述。況且
    ，被告丙○○於警訊時曾供稱：拆解該車是要取用該車之零件，其餘不用之車身
    零件，乙○○叫我載去賣給收廢鐵云云（見偵查卷第九頁）。在本院審理中仍供
    陳：渠到現場才懷疑是贓物云云（見本九十一年十月三十一日審理筆錄）。從而
    ，被告丙○○明知放置在台北縣新店市○○路二之四號乙○○住處前鐵皮屋內之
    拆解車體，係來路不明之竊贓，竟仍拆卸一只燈殼留供已用，則其有收受贓物燈
    殼之犯行，亦可認定。
  (六)本件事證明確，被告乙○○、張智鋐犯行均堪認定，應予依法論科。
二、核被告乙○○所為，係犯刑法第三百四十九條第二項故買贓物罪。被告丙○○所
    為係犯刑法第三百四十九條第一項之收受贓物罪。又，被告乙○○前曾因賭博案
    件，經臺灣台北地方法院於八十八年十二月十日以八十八年易字第二一三一號判
    處有期徒刑五月，如易科罰金以三百元折算一日確定，並於八十九年二月二十九
    日易科罰金執行完畢，有本院被告全國前案紀錄表一件在卷可稽，其於五年再犯
    本件有期徒刑之罪，為累犯，應依法加重其刑。再查，被告乙○○先後二次故買
    贓物犯行，時間相隔近四月，尚非緊接；且被告在本院調查、審理中供稱：伊並
    不是在買第一輛贓車時，就有再買第二輛贓車之犯意；伊自始無購買贓物之犯意
    等語（見本院九十一年十月二十四日訊問筆錄、九十一年十月三十一日審理筆錄
    ）。顯見被告乙○○先後二次故買贓物犯行，其犯罪構成要件雖係相同，然並非
    基於同一之概括之犯意所為；其二次犯行犯意各別，自應予以分論併罰。公訴意
    旨認被告乙○○先後二次故買贓物犯行，時間緊接且犯罪構成要件相同，顯係基
    於概括犯意反覆為之，應依連續犯之規定論處云云，應係誤會。
三、原審判決：
  (一)就被告乙○○部分據以論罪科刑，固非無見。惟查，被告乙○○先後二次故買贓
    物犯行，時間相隔近四月，尚非緊接；且其先後二次犯行犯意各別，自應予以分
    論併罰；乃原審竟依連續犯之規定論處，自有未當。被告乙○○之上訴意旨否認
    犯罪，雖無理由；惟公訴人之上訴意旨指摘原判決不當，則為有理由，應由本院
    將原判決關於被告乙○○部分撤銷改判。爰審酌被告乙○○素行，犯罪之動機、
    目的在獲取不法利益，其手段、購車代價，及犯後仍飾詞卸責未見悔意之態度等
    一切情狀，量處如主文所示之刑，並諭知易科罰金之折算標準。扣案之電鋸一支
    、氣動扳手一支、扳手二十三支、扳手套筒二十個、起子五支及鉗子三支等物，
    雖據被告乙○○供承為其所有（見偵查卷第五頁反面），然上該工具與本件故買
    贓物罪之犯行，並無關連性，並非供本案犯罪所用之物，故不另為沒收之諭知。
  (二)就被告丙○○部分未及詳查，遽為無罪之判決，尚有未當。公訴人之上訴意旨執
    以指摘原判決不當，為有理由，應由本院將原判決關於被告丙○○部分撤銷改判
    。爰審酌被告張智鋐之素行，犯罪之動機、目的在獲取不法財物，其手段及犯罪
    後之態度等一切情狀，量處如主文所示之刑，並諭知易科罰金之折算標準。
據上論斷，應依刑事訴訟法第三百六十九條第一項前段、第三百六十四條、第二百九
十九條第一項前段，刑法第三百四十九條第二項、第一項、第四十七條、第四十一條
第一項前段、第五十一條第五款，罰金罰鍰提高標準條例第一條前段、第二條，判決
如主文。
本案經檢察官田炳麟到庭執行職務。
中      華      民      國    九十一    年     十一     月     十四     日
                              臺灣高等法院刑事第十二庭
                                  審判長法  官   劉  景  星
                                        法  官   陳  志  洋
                                        法  官   陳  博  志
右正本證明與原本無異。
不得上訴。
                                        書記官   陳  嘉  文
中      華      民      國     九十一   年    十一      月     十八     日
附錄 本判決論罪科刑法條：
刑法第三百四十九條
收受贓物者，處三年以下有期徒、拘役或五百元以下罰金。
搬運、寄藏、故買贓物或為牙保者，處五年以下有期徒刑、拘役或科或併
科一千元以下罰金。
因贓物變得之財物，以贓物論。
